臺灣宜蘭地方法院交通事件裁定　　　　100年度交聲字第216號
原處分機關　交通部公路總局臺北區監理所宜蘭監理站
異　議　人
即受處分人　林汶鴻
上列異議人即受處分人因違反道路交通管理處罰條例案件，對於
交通部公路總局台北區監理所宜蘭監理站中華民國100年7月13日
宜監字第裁43-Q00000000號違反道路交通管理事件裁決書所為之
處分（原舉發字號：宜蘭縣政府警察局宜警交字第Q00000000號
舉發違反道路交通管理事件通知單），聲明異議，本院裁定如下
：
    主  文
異議駁回。
    理  由
一、原處分意旨略以：異議人即受處分林汶鴻駕駛車號U3-1128
    號自小客車，於民國98年12月20日上午11時39分許，行經
    宜蘭縣宜蘭市○○路與力新路口時，因「行經行車管制路口
    闖紅燈肇事」，經宜蘭縣政府警察局宜蘭分局員警製單舉發
    ，嗣經交通部公路總局台北區監理所宜蘭監理站依道路交通
    管理處罰條例第53條第1項規定，裁處受處分人罰鍰新台幣
    （下同）2700元，並依同條例第63條第1項規定，記違規點
    數3點。
二、異議意旨略以：本件車禍糾紛，因事故責任仍有爭議，經鈞
    院判決公訴不受理，依一事不二罰原則，應將原處分一併撤
    銷；又異議人當時應係綠燈，並未超速，證人吳素鸞證言是
    否屬實，並無證據可證，且其與車禍之相對人周金菊或其家
    屬有無關係，亦非無疑云云。
三、按駕駛人駕駛汽車，應遵守道路交通標誌、標線、號誌之指
    示，並服從交通指揮人員之指揮，為道路交通安全規則第90
    條所明定；又按汽車駕駛人，行經有燈光號誌管制之交岔路
    口闖紅燈者，處新台幣1800元以上5400元以下罰鍰；汽車駕
    駛人有第53條之情形，除依原條款處罰鍰外，並予記違規點
    數3點，道路交通管理處罰條例第53條第1項、第63條第1項
    第3款分別定有明文。
四、經查：
  (一)當日異議人駕駛車號U3-1128號自小客車，沿宜蘭縣宜蘭市
    ○○路由東向西行駛，周金菊駕駛2GS-288號機車由南往北
    行駛等情，業據異議人、證人周金菊於警詢中陳述明確，並
    有道路交通事故現場圖可稽，堪認屬實。
  (二)證人即當日與異議人在該處發生車禍之周金菊於警詢證稱：
    當時我的行進方向是綠燈，因此我繼續直行，在過路口時有
    部車從右側撞過來（99年度他字第586號影卷第23頁）；證
    人即目擊事發經過之吳素鸞於警詢時證述：我在宜蘭市○○
    路與力新路口看到一部自小客車與一部機車發生車禍，當時
    我坐在我先生的車內，由新興路直行（西向東），行經力新
    路口時正在等紅燈，就看到一部機車從我前面經過，然後我
    對向車道一部自小客車沒有停等紅燈，就直接撞上那部重機
    車；當時機車的行向是綠燈，我跟對向的自小客車是紅燈（
    99 年度他字第586號影卷第27至28頁）；於偵查中證述：我
    當時在等紅燈，廂型車跟機車相撞，我先生載我在等紅燈，
    我的方向是宜蘭市○○路右轉新興路，在第一個紅綠燈，廂
    型車從我對面車道跟我反方向行進，他是直行，機車是從我
    右邊直走力新路；沒有很確定有沒有人闖紅燈，我還在等紅
    燈，但對向車道廂型車就通過紅燈；是在我等紅燈時，看到
    車禍；是等紅燈一下子後發生等語明確（99年度偵字第3014
    號影卷第7至8頁），依證人周金菊、吳素鸞前揭證詞可知，
    發生事故時，周金菊之行進方向係綠燈，足認異議人行進之
    方向應係紅燈無疑。異議人雖辯稱並無證據可證證人吳素鸞
    證言是否屬實云云，惟證人吳素鸞於警詢中已表示並不認識
    異議人與周金菊乙情明確（99年度他字第586號影卷第28頁
    ），其於偵查中為證言時係於朗讀結文後依法具結，顯無為
    誣陷與其素不相識之異議人或迴護與其素不相識之周金菊，
    而甘冒偽證罪處罰之可能，且其所述亦與證人周金菊於警詢
    之證述相符，故其證言應可採信。
  (三)按行車管制號誌燈號之變換，規定如下：一、紅、黃、綠三
    色燈號方式應依綠燈、黃燈、紅燈之方式；紅、綠二色燈號
    應依綠燈、閃光綠燈、紅燈之方式，依序循環運轉；行車管
    制號誌之黃色燈號時間得依下表之規定：行車速限50公里以
    下，黃燈時間為3秒，行車管制號誌在黃色燈號結束後，應
    有1秒以上之全紅時間，道路交通標誌標線號誌設置規則212
    第1項第1款、第231條第1款、第2款分別定有明文。異議人
    辯稱其通過路口時行進方向之號誌為綠燈云云。經查，依異
    議人於警詢自承當時其時速約40公里計算（99年度他字第
    586號影卷第29頁），異議人每秒約可行進11公尺（小數點2
    位數以下四捨五入，40000公尺÷3600秒=11.11），而依道
    路交通事故現場圖顯示，宜蘭市○○路為雙向2車道道路，
    其中一邊之車道加上路肩之寬度為6.7公尺（2+4.7=6.7），
    是宜蘭市○○路之寬度為13.4公尺（6.7×2=13.4），故異
    議人約1秒至2秒即可完全通過該交叉路口。又該處速限為50
    公里以下，有道路交通事故調查報告表(一)在卷足憑（99 年
    度他字第586號影卷第16頁），且依證人吳素鸞前揭證詞表
    示，當時周金菊行進方向之號誌為綠燈，故該路口顯已經過
    號誌之全紅時間，參酌前揭道路交通標誌標線號誌設置規則
    ，如異議人係於其行進方向之號誌為綠燈時即通過路口停止
    線，則至號誌變為紅燈前，至少有4秒以上之時間（3秒之黃
    燈時間加上1秒以上之全紅時間），而異議人僅須不到2秒即
    可完全通過該交叉路口，已如前述，足認異議人辯稱其通過
    路口時行進方向之號誌為綠燈云云，無可採信。故異議人係
    於其行進方向之號誌為紅燈後使通過停止線，異議人有闖紅
    燈之行為，足堪認定。
  (四)按一行為同時觸犯刑事法律及違反行政法上義務規定者，依
    刑事法律處罰之。但其行為應處以其他種類行政罰或得沒入
    之物而未經法院宣告沒收者，亦得裁處之。前項行為如經不
    起訴處分或為無罪、免訴、不受理、不付審理之裁判確定者
    ，得依違反行政法上義務規定裁處之，行政罰法第26條定有
    明文。異議人雖辯稱本件車禍糾紛，經鈞院判決公訴不受理
    ，依一事不二罰原則，應將原處分一併撤銷云云。惟查，本
    院99年度交易字第180號刑事案件，業經本院99年度交易字
    第180號刑事判決不受理，依行政罰法第26條第2項，本得依
    得依違反行政法上義務規定裁處，故異議人所辯，顯無理由
    。
五、綜上，原處分機關依道路交通管理處罰條例第53 條第1項、
    第63條第1項第3款規定，裁處異議人罰鍰2700元，並記違規
    點數3點，並無違誤，異議人指摘原處分不當，為無理由，
    異議應予駁回。
六、據上論斷，應依道路交通管理處罰條例第87條第2 項、道路
    交通事件處理辦法第18條，裁定如主文。
中    華    民    國   100    年    12    月    16    日
                  交通法庭    法  官  王耀興
以上正本證明與原本無異。
如不服本裁定應於送達後5日內向本院提出抗告狀。
                              書記官  林家妮
中    華    民    國   100    年    12    月    16    日